臺灣臺北地方法院刑事判決　　　　　　　95年度易字第1916號
　　公　訴　人　臺灣臺北地方法院檢察署檢察官
　　被　　　告　丙○○
　　　　　　　　乙○○
　　　　　　　　丁○○
　　上二人共同
　　選任辯護人　林大華律師
　　　　　　　　林建平律師
上列被告等因傷害案件，經檢察官提起公訴（九十五年度偵字第
一四五三一號），本院判決如下：
    主    文
丙○○傷害人之身體，處拘役伍拾日，如易科罰金，以銀元佰
元（即新臺幣玖佰元）折算壹日。
乙○○傷害人之身體，處拘役肆拾日，如易科罰金，以銀元佰
元（即新臺幣玖佰元）折算壹日。
丁○○無罪。
    犯罪事實
一、丙○○於民國九十五年三月六日下午一時左右，在臺北市○○區○○路十七號臺灣中小企業銀行前偶遇乙○○，雙方因
    債務問題發生爭執，進而相互拉扯毆打對方，丙○○因而受
    有頸部０. 三公分乘一公分二處、０. 五公分乘一公分之挫
    傷、胸部多處鈍傷，乙○○則受有上唇二乘二公分擦傷瘀傷
    、下唇一公分乘一公分擦傷瘀傷、左後背五公分乘五公分淤
    傷之傷害。
二、案經丙○○、乙○○訴由臺北市政府警察局中山分局移送臺
    灣臺北地方法院檢察署檢察官偵查起訴。
    理    由
壹、有罪部分：
一、證據能力部分：
    按被告以外之人，於審判外所為之陳述，除有特別規定外，
    不得為證據，刑事訴訟法第一百五十九條定有明文。被告丙○○、乙○○、劉國凌為本案之共同被告，渠等於警詢及檢
    察官偵查之供述，若敘及至其他共同被告犯罪情節之相關內
    容，則屬被告以外之人於審判外之陳述，參照大法官釋字第
    五八二號解釋要旨，其等證述其他共同被告犯罪情節時並未
    轉換身分為證人，且加以具結，本應無證據能力，惟被告丙○○、乙○○、劉國凌等三人於本院審理時均已轉換身分為
    證人，且經過具結後證述，是被告三人對其他被告犯罪事實
    所為之供述，乃具有證據能力。
二、證據之認定：
    訊據被告丙○○、乙○○矢口否認有何傷害之犯行，被告丙○○辯稱：被告乙○○十幾年前欠我很多錢，都避不見面，
    我只是要他留下來解決債務云云；被告乙○○則辯稱：當天
    丙○○一看見我，就捉住我的衣服不讓我離開，我根本沒有
    打他，我是正當防衛云云，經查：
  (一)上開犯罪事實，業據共同被告即證人丙○○、范瑞祥於本院
    審理時互相指訴對方傷害等情明確（本院九十六年四月二日
    審判筆錄參照），核與證人即臺灣中小企業銀行值班警衛甲○○於本院審理時證稱：案發當時有路人過來說銀行前有人
    打架，我就出去勸架，後來看到被告丙○○及乙○○在地上
    發生扭打等語相符（本院九十六年四月十六日審判筆錄參照
    ），並有共同被告即證人丙○○、乙○○因上開互毆受傷而
    至臺北市立聯合醫院驗傷之診斷證明書在卷足憑（偵查卷第
    十八頁、第十九頁參照），是依上開證據足認被告丙○○、
    乙○○當時確曾發生爭執進而互毆等情甚明。
  (二)被告丙○○、乙○○雖以前詞置辯，然依案發時之狀況及起
    因，被告丙○○、乙○○當時偶遇，論及雙方多年前之債務
    開始發生爭執，因此雙方開始產生暴力衝突之時，應僅留意
    到自己是否因而受傷、對方有無動手等情，對於自己本身是
    否亦有攻擊對方則較容易忽略；而證人甲○○身為臺灣中小
    企業銀行值班警衛，其責任範圍當然包含銀行附近如有不詳
    人士茲事，其必須加以處理，且觀諸證人甲○○之供述，其
    總共前後二次注意到被告丙○○、乙○○在銀行外之衝突，
    表示其一直處於留意銀行外面狀況之狀態，因此其對於整個
    案發當時之狀況，自應比被告丙○○、乙○○較為清楚。且
    被告丙○○、乙○○均因此傷害事件，而在本院審理時均同
    列為被告，對於自身是否動手乙情，均否認犯行，是共同被
    告丙○○、乙○○雖經轉換身分為證人而就當天案發狀況加
    以說明，惟因被告丙○○、乙○○關於本件均有利害關係，
    難免僅陳述對方動手，而避重就輕表示自己未動手，而證人
    甲○○則為與本件毫無利害關係之客觀中立第三人，其自當
    據實陳述，而無偏袒或誣陷被告丙○○、乙○○之情，是本
    院綜上判斷認定，應以證人甲○○所證述之內容較符合案發
    當日經過之原貌；又依證人甲○○當時所見之情，被告丙○○、范瑞金剛開始先發生爭吵，再進而二人扭打在地上，此
    與正當防衛之情況顯不相當，綜上所述，是被告丙○○、乙○○以前詞置辯均不可採。
  (三)而共同被告即證人劉國凌在本院審理時雖僅證稱看到被告丙○○毆打被告乙○○等語（本院九十六年四月二日審判筆錄
    參照），然依證人甲○○於本院審理時之證述，劉國凌是後
    來才到現場等語（本院九十六年四月十六日審判筆錄參照）
    ，是證人劉國凌是否已經看到案發經過之全部狀況已屬有疑
    ？且證人劉國凌與被告乙○○具有親戚關係，是否因此而有
    所偏袒或漏未敘述被告乙○○傷人之情亦有疑問？經本院調
    查證據後認證人劉國凌之證述內容僅為案發當時之片段，無
    法完全呈現案發當時之全貌，且與案發當時在現場之證人即
    臺灣中小企業銀行值班警衛甲○○所述不盡相符，是證人劉
    國凌之證述無法為被告乙○○有利之認定。
  (四)另外，被告丙○○於本院審理時一再表示被告乙○○、劉國
    凌與另一名男子共同對其攻擊，惟本院遍觀全卷並未有另一
    名男子之相關資料供本院查證，而證人甲○○於本院審理時
    證稱：剛開始是被告丙○○、乙○○在打架，後來劉國凌跟
    另外一個人加入，我問他們為何加入，他們是說要把被告丙○○、乙○○二個人拉開等語（本院同上審判筆錄參照），
    參以被告乙○○、劉國凌均表示當日現場未有其他認識之第
    三人等情，以當時混亂之狀況，亦不能排除有經過之路人加
    入勸架欲幫忙拉開被告丙○○、乙○○二人，又檢察官起訴
    書之犯罪事實並未記載另有另一名共犯，是被告丙○○表示
    尚有一人加入對其傷害並無憑據，附此敘明。
  (五)綜上所述，本件事證明確，應予依法論科。
三、論罪科刑法律之適用：
  (一)新舊法比較：
    按刑法部分條文業於九十四年一月七日修正，九十四年二月
    二日公布，刑法第二百七十七條第一項之傷害罪，法定刑為
    三年以下有期徒刑、拘役或一千元以下罰金，而修正後刑法
    施行法增訂第一條之一規定：「中華民國九十四年一月七日
    刑法修正施行後，刑法分則編所定罰金之貨幣單位為新臺幣
    。九十四年一月七日刑法修正時，刑法分則編未修正之條文
    定有罰金者，自九十四年一月七日刑法修正施行後，就其所
    定數額提高為三十倍。但七十二年六月二十六日至九十四年
    一月七日新增或修正之條文，就其所定數額提高為三倍」，
    比較修正後刑法施行法第一條之一與罰金罰鍰提高標準條例
    第一條規定，因對於傷害罪所規定之罰金刑之最高額度均屬
    相同，並非刑罰法令之變更，無刑法第二條第一項比較新舊
    法之適用，應適用裁判時之刑法施行法第一條之一（最高法
    院九十五年度第二十一條刑事庭會議決議參照）。另刑法第
    三十三條第五款修正為：「主刑之種類如下：五、罰金：新
    臺幣一千元以上，以百元計算之」，是依修正後之法律，刑
    法第二百七十七條第一項傷害罪所得科處之罰金刑為新臺幣
    三萬元，最低則為新臺幣一千元，與被告行為時之罰金罰鍰
    提高標準條例第一條前段規定之提高倍數十倍及修正前刑法
    第三十三條第五款規定之罰金最低額一元相比較，新舊法關
    於上開二罪所得科處之罰金刑最高額並無不同規定，然新法
    將上開二罪罰金刑之最低額提高為一千元；因此，比較上述
    修正前、後之刑罰法律，自以被告行為時關於刑法第三十三
    條第五款規定科處罰金刑之法律較有利於被告。
  (二)核被告丙○○、乙○○所為，均係犯刑法第二百七十七條第
    一項之傷害罪。爰審酌被告二人之犯罪動機、目的、手段，
    傷害犯行對對方所造成之傷害尚屬輕微，及其智識程度並犯
    後態度等一切情狀，各量處如主文所示之刑，並均依修正前
    刑法第四十一條第一項前段，諭知易科罰金之折算標準（按
    被告行為後，刑法之上開修正，其中刑法第四十一條第一項
    前段關於易科罰金之規定，修正前規定：「犯最重本刑為五
    年以下有期徒刑以下之刑之罪，而受六個月以下有期徒刑或
    拘役之宣告，因身體、教育、職業、家庭之關係或其他正當
    事由，執行顯有困難者，得以一元以上三元以下折算一日，
    易科罰金」，修正後規定：「犯最重本刑為五年以下有期徒
    刑以下之刑之罪，而受六個月以下有期徒刑或拘役之宣告者
    ，得以新臺幣一千元、二千元或三千元折算一日，易科罰金
    」，且罰金罰鍰提高標準條例第二條亦配合刪除，經比較修
    正前、後之法律之適用，以修正前之法律較有利於被告，附
    此敘明）。
貳、無罪部分：
一、公訴意旨略以：被告丙○○（已由本院為有罪認定）於九十
    五年三月六日下午一時左右，在臺北市○○區○○路十七號
    臺灣中小企業銀行前，偶遇被告乙○○（已由本院為有罪認
    定），雙方因債務問題相互拉扯互毆，嗣被告丁○○適前來
    銀行找被告乙○○，見雙方互毆，即與被告乙○○一同毆打
    被告丙○○致其因而受有頸部、胸部等處鈍、挫傷之傷害等
    語，因認被告劉國凌涉犯刑法第二百七十七條第一項之傷害
    罪嫌。
二、按犯罪事實應依證據認定之，無證據不得認定犯罪事實，刑
    事訴訟法第一百五十四條第二項定有明文。是認定犯罪事實
    ，須依證據，而所謂證據，係指合法之積極證據就犯罪事實
    能為具體之證明者而言。而告訴人之告訴，係以使被告受刑
    事追訴為目的，是其陳述是否與事實相符，自應調查其他證
    據以資審認（最高法院五十二年臺上字第一三００號判例意
    參照）；即必須藉由補強證據之存在，以增強或擔保告訴人
    陳述之證明力，告訴人之陳述始適合作為認定犯罪事實之基
    礎。
三、公訴人認被告劉國凌涉犯上開犯行，無非係以告訴人丙○○
    之指述、臺北市立聯合醫院診斷證明書等資為憑據。
四、訊據被告劉國凌矢口否認有何傷害之犯行，辯稱：我當天是
    要拿稅單給我姐夫（即被告乙○○）看到他們倒在地上，我
    是過去勸架，我並沒有毆打丙○○等語。經查：
  (一)證人甲○○於本院審理時證稱：一開始被告丙○○、乙○○
    在銀行外面說話講了很久，後來二人都打行動電話，過一會
    有路人來說有人打架，我就出去勸架，被告劉國凌是後來才
    來，當時我問劉國凌為何加入戰局，他說他要把二人拉開等
    語（本院九十六年四月十六日審判筆錄參照），是依證人甲○○之供述，足認被告劉國凌並未一開始即加入被告丙○○
    、乙○○之爭吵，係被告丙○○、乙○○爭吵及互毆後才到
    現場，而被告劉國凌當時一起發生倒在地上之情，係為拉開
    被告丙○○、乙○○未果，並非意在毆打被告丙○○等情。
    況且(1)在被告劉國凌到現場以前，被告丙○○、乙○○當時
    已經扭打在地，在一片混亂之情況下，被告丙○○如何確認
    被告劉國凌亦有動手？被告丙○○此部分之指訴即有疑義(2)
    被告丙○○、乙○○於案發當日係偶遇並非事先約好見面，
    而其等聊起當年債務問題而起爭端亦非被告劉國凌事先所知
    等情，是以本案係當日所發生之偶發事件，及被告劉國凌事
    後才到現場之情況以觀，難認其與被告乙○○具有共同傷害
    丙○○之犯意聯絡，而被告劉國凌在案發當時面對警衛之詢
    問亦態度坦然表示係為拉開二人等情，本院綜上判斷，難認
    被告劉國凌當時在現場與被告乙○○具有犯意聯絡，而有傷
    害丙○○之犯行。
五、綜上所述，公訴人所提證據及指出證明之方法，無從說服本
    院形成被告劉國凌所涉傷害罪犯行為有罪之心證，此外，復
    查無其他積極證據足資認定被告劉國凌涉有公訴人所指之犯
    行，尚難僅以告訴人丙○○之指訴即入罪於被告劉國凌。既
    不能證明被告劉國凌犯罪，上開首揭說明，自應為無罪之諭
    知。
據上論斷，應依刑事訴訟法第第二百九十九條第一項前段、第三
百零一條第一項，刑法第二條第一項前段、第二百七十七條第一
項，修正前第四十一條第一項前段，廢止前罰金罰鍰提高標準條
例第二條，現行法規所定貨幣單位折算新臺幣條例第二條，刑法
施行法第一條之一，判決如主文。
本案經檢察官永欽到庭執行職務。
中　　華　　民　　國　　96　　年　　5 　　月　　14　　日
　　　　　　　　　刑事第九庭審判長法  官  蘇素娥
                                  法  官  黃紹紘
                                  法　官　葉珊谷
以上正本證明與原本無異。
如不服本判決，應於判決送達後10日內，向本院提出上訴狀。
　　　　　　　　　　　　　　　　  書記官　顏淑華
中　　華　　民　　國　　96　　年　　5 　　月　　14　　日
附錄本案論罪科刑法條全文：
刑法第二百七十七條：
傷害人之身體或健康者，處三年以下有期徒刑、拘役或一千元以
下罰金。
犯前項之罪因而致人於死者，處無期徒刑或七年以上有期徒刑；
致重傷者，處三年以上十年以下有期徒刑。
